【裁判字號】    96,上訴,2710
【裁判日期】    970423
【裁判案由】    妨害自由
【裁判全文】
臺灣高等法院臺中分院刑事判決        96年度上訴字第2710號
上  訴  人
即  被  告  丙○○
        戊○○
        庚○○
        乙○○
        甲○○
上列上訴人等因妨害自由案件，不服臺灣臺中地方法院96年度訴
字第219號、第380號中華民國96年8月31日第一審判決（起訴案
號：臺灣臺中地方法院檢察署95年度偵字第3223號，及追加起訴
案號：同署95年度偵字第22845號、96年度偵字第1307號），提
起上訴，本院判決如下：
    主  文
原判決撤銷。
乙○○共同以脅迫方法，使人行無義務之事，處有期徒刑伍月，
如易科罰金，以銀元參佰元即新臺幣玖佰元折算壹日；減為有期
徒刑貳月又拾伍日，如易科罰金，以銀元參佰元即新臺幣玖佰元
折算壹日。
甲○○共同以脅迫方法，使人行無義務之事，處有期徒刑伍月，
如易科罰金，以銀元參佰元即新臺幣玖佰元折算壹日；減為有期
徒刑貳月又拾伍日，如易科罰金，以銀元參佰元即新臺幣玖佰元
折算壹日。其餘被訴妨害自由罪部分無罪。
丙○○共同以非法方法，剝奪人之行動自由，處有期徒刑伍月，
如易科罰金，以銀元參佰元即新臺幣玖佰元折算壹日；減為有期
徒刑貳月又拾伍日，如易科罰金，以銀元參佰元即新臺幣玖佰元
折算壹日。
戊○○共同以脅迫方法，使人行無義務之事，處有期徒刑陸月，
如易科罰金，以銀元參佰元即新臺幣玖佰元折算壹日；減為有期
徒刑參月，如易科罰金，以銀元參佰元即新臺幣玖佰元折算壹日
。又共同以非法方法，剝奪人之行動自由，處有期徒刑捌月；減
為有期徒刑肆月，如易科罰金，以銀元參佰元即新臺幣玖佰元折
算壹日。應執行有期徒刑陸月，如易科罰金，以銀元參佰元即新
臺幣玖佰元折算壹日。
庚○○共同以脅迫方法，使人行無義務之事，累犯，處有期徒刑
捌月；減為有期徒刑肆月，如易科罰金，以銀元參佰元即新臺幣
玖佰元折算壹日。又共同以非法方法，剝奪人之行動自由，累犯
，處有期徒刑拾月；減為有期徒刑伍月，如易科罰金，以銀元參
佰元即新臺幣玖佰元折算壹日。應執行有期徒刑捌月，如易科罰
金，以銀元參佰元即新臺幣玖佰元折算壹日。
    犯罪事實
一、庚○○前因妨害家庭罪，於民國（下同）91年9月5日經臺灣
    士林地方法院以91年度簡字第402號刑事判決判處有期徒刑4
    月，如易科罰金以銀元3百元折算1日，同年12月2日確定，
    甫於91年12月13日執行完畢。
二、乙○○與甲○○係姊弟關係，因丁○○與乙○○間有債務糾
    紛，乙○○與甲○○為處理乙○○與丁○○間之債務糾紛，
    竟與四海幫海德堂所屬之討債公司即道德實業有限公司（下
    稱道德公司），簽訂逾期應收帳款專任委託契約書（約定催
    討之款項為新台幣〈下同〉180萬元），雙方約定以追討所
    得之款項按5、5拆帳。乙○○與甲○○即共同委託道德公司
    之庚○○（綽號「小四」）、戊○○（綽號「阿偉」）代為
    向丁○○催討債務；乙○○、甲○○、庚○○、戊○○及不
    詳年籍姓名之成年男子2 名（起訴書誤載為4名），即共同
    基於使人行無義務之事之犯意連絡，於94年12月16日下午3
    時許，一同前往丁○○位於臺中市○區○○路1段631號18
    樓之3未來企業有限公司之辦公室，先由乙○○與甲○○進
    入確認丁○○確實在辦公室內後，甲○○隨即喚庚○○、戊○○及不詳年籍姓名之成年男子2名一同進入丁○○之辦公
    室內，再由庚○○向丁○○表明其為四海幫成員「小四」，
    該2名不詳年籍姓名之成年男子則站在門口把風，庚○○、
    戊○○則站在丁○○之身旁，要丁○○配合一點，此時甲○○即拿出筆及空白本票，要求丁○○簽立面額新臺幣（下同
    ）180萬元之本票，因丁○○不從，庚○○竟向丁○○恫稱
    ：「難道要我拿『東西』（意指槍枝）出來」，戊○○在一
    旁亦附和恫稱：「不簽的話，我要動手了」；丁○○因受此
    脅迫，畏懼其生命身、體將遭受危害，不得已而當場開立發
    票人為丁○○、面額180萬元之本票1張（票號：TH000000
    0)交付予乙○○，而行此無義務之事；得手後，乙○○等6
    人隨即離開上址。
三、嗣因丁○○於簽發上開本票後仍有拒絕給付之情形，甲○○
    適於95年1月18日下午，發現丁○○與其友人林沐蓉、何佳
    芳在位於臺中縣大雅鄉○○○路163號之「麥當勞」速食店
    內用餐，甲○○遂以所持之0000000000號手機，撥打戊○○
    之0000000000號手機，通知戊○○其發現丁○○之行蹤，戊○○則再將上情轉知庚○○。庚○○、戊○○2人則共同基
    於剝奪丁○○行動自由之犯意連絡，於同日下午2時20分許
    （原審誤載為40分），駕駛車牌號碼0551-HZ號自用小客車
    ，一同前往上開速食店，於該速食店門口適遇丁○○駕駛車
    牌號碼R6-5186號休旅車，搭載其友人林沐蓉、何佳芳正往
    台中市方向駛離，庚○○遂駕車搭載戊○○尾隨在後，途中
    庚○○並以其所駕駛車牌號碼0551-HZ號自用小客車車身壓
    迫丁○○所駕駛車輛之方式，欲迫使丁○○靠路邊停車；嗣
    因塞車之故，丁○○乃為庚○○、戊○○2人堵住，庚○○
    、戊○○2人隨即下車，由庚○○站立在丁○○所駕駛車輛
    之前方，禁止丁○○開車駛離，而戊○○則走向丁○○之車
    旁，向坐在車內之丁○○催討債務，以此強暴之方式，妨害
    丁○○行車之權利；此時戊○○即要求丁○○依其指示打開
    車門，丁○○迫不得已乃將其所駕駛車輛之車門打開，戊○○旋即坐入該車內後座（此時何佳芳先行離開現場，林沐蓉
    則仍坐在車上），並指示丁○○駕駛車輛一同返回前開速食
    店內；戊○○於坐在丁○○所駕駛之車輛內時，利用所攜帶
    之手機假意聯絡不詳人士，並向該不詳人士表明「要帶東西
    （暗指槍枝）來」，用以脅迫丁○○使之不敢反抗，丁○○
    則向戊○○誆稱，欲以其所持用之手機與金主聯繫，處理
    本件債務事宜，而利用此機會報警。嗣於同日下午2時38分
    許丙○○正使用0000000000號手機撥打庚○○所使用之
    0000000000號手機，庚○○遂將上情告知丙○○，丙○○同
    意加入，並與庚○○、戊○○共同基於剝奪丁○○行動自由
    之犯意連絡，隨即自台中市○區○○路駕駛車輛搭載其不知
    情之女友，趕往前開速食店與庚○○、戊○○會合；俟眾人
    抵達前開速食店後，庚○○、戊○○、丙○○即將丁○○圍
    住，戊○○隨即拿出丁○○所簽立之前開本票向丁○○催討
    債務，不讓丁○○自由離去，以此等非法之方式剝奪丁○○
    之行動自由。嗣於同日下午3時30分許，警察則根據丁○○
    先前之報案，循線至前開速食店當場逮捕庚○○、戊○○及
    丙○○等人，並扣得丁○○所開立之本票1張、乙○○之委
    託書1張。
三、案經臺中市警察局第二分局報告臺灣臺中地方法院檢察署檢
    察官偵查起訴及經同署檢察官自動檢舉簽分偵查後追加起訴
    。
    理    由
甲、有關證據能力部分：
壹、按被告以外之人於審判外之陳述，雖不符刑事訴訟法第159
    條之1至第159條之4之規定，然經當事人於審判程序同意作
    為證據，法院審酌該言詞陳述作成時之情況，認為適當者，
    亦得為證據；當事人、代理人或辯護人於法院調查證據時，
    知有刑事訴訟法第159條第1項不得為證據之情形，而未於言
    詞辯論終結前聲明異議者，視為有前項之同意，刑事訴訟法
    第159條之5定有明文。核其立法意旨，在於傳聞證據未經當
    事人之反對詰問予以核實，原則上先予排除。惟若當事人已
    放棄反對詰問權，於審判程序中表明同意該等傳聞證據可作
    為證據；或於言詞辯論終結前未聲明異議，基於尊重當事人
    對傳聞證據之處分權，暨證據資料愈豐富，愈有助於真實發
    見之理念，且強化言詞辯論主義，使訴訟程序得以順暢進行
    ，上開傳聞證據亦均具有證據能力。查本案採為判決基礎之
    被告以外之人於審判外之言詞或書面陳述，固屬傳聞證據，
    惟被告等就該審判外之陳述，及就本案採為判決基礎之文書
    資料，均未曾於言詞辯論終結前爭執其證據能力或聲明異議
    ，本院審酌上開陳述作成時之情況，並無違法取證之瑕疵，
    認以之作為證據為適當，揆諸上開規定，該審判外之陳述及
    文書資料均有證據能力。
貳、復按司法院大法官會議釋字第582號解釋前段謂：「最高法
    院31年上字第2423號及46年臺上字第419號判例所稱共同被
    告不利於己之陳述得採為其他共同被告犯罪（事實認定）之
    證據一節，對其他共同被告案件之審判而言，未使該共同被
    告立於證人之地位而為陳述，逕以其依共同被告身分所為陳
    述採為不利於其他共同被告之證據，乃否定共同被告於其他
    共同被告案件之證人適格，排除人證之法定調查程序，與當
    時有效施行中之中華民國24年1月1日修正公布之刑事訴訟法
    第273條規定牴觸，並已不當剝奪其他共同被告對該實具證
    人適格之共同被告詰問之權利，核與首開憲法意旨不符。該
    二判例及其他相同意旨判例，與上開解釋意旨不符部分，應
    不再援用。」，明白指出「共同被告身分所為之陳述」，在
    未經人證之法定調查程序前，該陳述應不得採為不利於其他
    共同被告之證據。又92年2 月6日修正公布之刑事訴訟法第
    156條第2項規定：「被告或共犯之自白，不得作為有罪判決
    之唯一證據，仍應調查其他必要之證據，以察其是否與事實
    相符。」是否意謂被告或共犯之自白，亦得為不利其他被告
    之證據？刑事訴訟法第156條第2項原規定：「被告之自白，
    不得作為有罪判決之唯一證據，仍應調查其他必要之證據，
    以察其是否與事實相符。」於92年2月6日公布修正刑事訴訟
    法時，將第156條第2項修正為：「被告或共犯之自白，不得
    作為有罪判決之唯一證據，仍應調查其他必要之證據，以察
    其是否與事實相符。」立法目的乃欲以補強證據擔保自白之
    真實性，亦即以補強證據之存在，藉之限制自白在證據上之
    價值，防止偏重自白，發生誤判之危險。以被告自白，作為
    其自己犯罪之證明時，尚有此危險，以之作為其他共犯之罪
    證時，不特在採證上具有自白虛偽性之同樣危險，且共犯者
    之自白，難免有嫁禍他人，而為虛偽供述之危險。是則利用
    共犯者之自白，為其他共犯之罪證時，其證據價值如何，按
    諸自由心證主義之原則，固屬法院自由判斷之範圍，惟此項
    不利之陳述，須無瑕疵可指，且就其他方面調查，又與事實
    相符者，始得採為其他共同被告犯罪事實之認定。若不為調
    查，而專憑此項供述，即為其他同被告犯罪事實之認定，顯
    與刑事訴訟法第156條第2項之規定有違。再對於共同被告之
    調查，除刑事訴訟法第156條第2項外，92年2月6日公布修正
    刑事訴訟法另增訂第287之1條規定：「法院認為適當時，得
    依職權或當事人或辯護人之聲請，以裁定將共同被告之調查
    證據或辯論程序之聲請，以裁定將共同被告之調查證據或辯
    論程序分離或合併。前項情形，因共同被告之利害相反，而
    保護被告權利之必要者，應分離調查證據或辯論。」同法第
    287之2條亦規定：「法院就被告本人之案件調查共同被告時
    ，該共同被告準用有關人證之規定。」故法院必須裁定將共
    同被告分離調查、辯論，改依訊問證人之程序，命其具結，
    進行交互詰問。經查，本件被告乙○○、甲○○、戊○○已
    於原審法院審理時，以證人之身分到庭，並在具結負擔偽證
    罪心理處罰之狀態下，由公訴檢察官、其餘被告及渠等之選
    任辯護人對其行交互詰問，則被告乙○○、甲○○、戊○○
    在原審法院審理時所為證述，因已經過具結，且由其餘被告
    及選任辯護人對其行使憲法保障之對質詰問權（司法院大
    法官會議第582號解釋參照）；又被告等人於原審及本院審
    理中，並無對同案被告庚○○、丙○○請求以證人之身分進
    行詰問，故本院就被告部分調查其他同案被告時之程序，已
    給被告對同案被告等人請求對質詰問之機會；因此，本院就
    本件有關共同被告調查時所踐行之程序，應已符合前開規定
    之意旨，本院因認被告等人在原審及本院審判中所為之供述
    應具有證據能力，得採為證據使用。
乙、有罪部分：
壹、認定犯罪事實之證據及理由：
一、有關犯罪事實欄二部分：
（一）訊據上訴人即被告（下稱被告）乙○○、甲○○、庚○○
      、戊○○等4人固均坦承於94年12月16日下午3時許，與另
      2名不詳姓名、年籍之成年男子一同前往告訴人丁○○位
      於臺中市○區○○路1段631號18樓之3之辦公處所，要求
      丁○○簽發面額180萬元之本票1紙等情不諱，然均矢口否
      認有何犯罪事實欄二之犯行；渠等均辯稱：當時僅要求告
      訴人丁○○要處理與被告乙○○間之180萬元債務而已，
      並未對告訴人丁○○施以脅迫行為，亦未強制告訴人丁○○簽發本票云云。經查：
   (1)告訴人即證人丁○○於原審法院理時證稱：「（問：為何
     簽署180萬元本票？）答：那天我在辦公室，乙○○、甲○○兩人衝進來，我想找他去會客室坐，因為旁邊有兩個圓
     桌，甲○○說不用，就坐圓桌那邊就好了，我們就沒有去
     外面坐，然後他們要求我要開180萬元本票，因為我一時反
     應不過來，我說什麼180萬，甲○○說你知道的，一下子阿
     偉、小四還有另兩名不認識的男子共4人就進來了，其中兩
     人堵在門口，小四和阿偉就站在我旁邊，叫我配合開一開
     ，小四說『難道要我把東西拿出來』，阿偉在一旁很兇說
     『不簽的話我要動手了』，甲○○就從他身上拿筆、本票
     給我，我本來想要拖延時間，看辦公室有沒有人會報警，
     我沒有表示要出去，因為現場沒有辦法出去，因為太緊張
     了，不到1分鐘，我就簽了本票。」、「（問：既然你沒有
     欠乙○○180萬，為何要簽本票？）答：因為我害怕，小四
     說要拿東西來。」、「（問：當時你認為他要拿東西出來
     ，你心理想所謂的東西是什麼？）答：應該是槍。」、「
     （問：為何聯想東西是槍？）答：因為小四站在我旁邊，
     他有揹背包斜放在前面，我聯想他裡面應該放槍。」、「
     （問：哪一個人有無自稱是幫派份子？）答：小四說他是
     四海的，叫我去打聽一下。」、「（問：何時說這句話？
     ）在簽本票之前，至於是在說把東西拿出來之前還是之後
     ，我忘了。」、「（問：哪一位是小四？）答：當庭指認
     被告庚○○」、「（問：依你所繪製圖，你到圓桌那裡，
     是否是被押去的，還是自己去的？）答：我本來要去最前
     面的會客室，但乙○○、甲○○不願意，甲○○叫我坐下
     來，當時甲○○很兇、很大聲，為何他們不讓我去會客室
     ，要問他們兩人。」、「（問：簽本票之前，你們有無作
     協商動作？）答：我說我為什麼要開180萬，甲○○說你自
     己知道。當時乙○○送我一部車，她講她的理由，後來公
     司沒錢，我把車賣掉，我拿了1百萬，94年9月9日我把薪水
     發完、償還廠商貨款，乙○○認為那台車她送我時是280萬
     元，所以她認為扣掉100萬，就剩180萬，我認為車子是送
     我的，她認為應該還她180萬。」、「（問：你有無看過有
     人從背包拿出兇器？）答：沒有。」、「（問：自稱小四
     的人說是四海的，能否說明何謂四海的？）答：就是四海
     幫，但他沒有說出四海幫三個字，我認為是四海幫。」、
     「（問：你簽本票之前，有無提到四海？）答：有，是簽
     本票之前說的。」、「（問：小四他有沒有說如果不簽，
     會有什麼結果？）答：沒有。是阿偉講趕快簽一簽，難道
     要我們動手。」、「（問：你說有兩個不知名人士堵在門
     口，當時他們在你公司櫃台有無作什麼事？）答：我覺得
     他們應該是守在門口。」、「（問：簽完本票後，他們有
     無逗留？）答：沒有，就離開了。」等語（見原審卷第84
     至91頁）。
   (2)證人楊善順於偵查時結證稱：「（問：在崇德路公司有無
     見過乙○○帶人來？）答：有，有乙○○姊弟，另外還有
     4個人，剛開始我沒看到，我在上廁所，我出來就看到幾個
     人把丁○○帶到外面圓桌，這次就很激烈，比上次激烈很
     多，我聽到他們罵的很大聲，這次的語氣就相當脅迫，他
     們說『難道一定要我拿東西出來』等兄弟話，我當時躲在
     辦公室裡面往外偷看，我有看到丁○○簽本票，起先丁○○不願意簽，那些人就講一些脅迫的話，是誰講的我不確
     定，因為當時對方是每個人都有講話」等語（見偵字第322
     3號卷第95頁）；嗣於原審審理中證稱：「（問：你聽到『
     難道一定要我拿東西出來』，是如何說的？）答：用臺語
     說的。」等語（見原審卷第164頁）
   (3)經核上開證人丁○○、楊善順證述之過程及事實大致相符
     ，並有告訴人簽發之本票1紙在卷可資佐證。又被告乙○○
     與甲○○為處理被告乙○○與丁○○間之債務糾紛，與四
     海幫海德堂所屬之道德公司，簽訂逾期應收帳款專任委託
     契約書（約定催討之款項為180萬元），雙方約定以追討所
     得之款項按5、5拆帳之事實，業據被告乙○○、戊○○、
     庚○○於警訊中供述明確（見警卷第7頁、第16頁、第45至
     46頁）及被告乙○○於偵查中證述明確（見偵字第3223號
     卷第68頁），此外，並有被告甲○○、乙○○簽名按指印
     之逾期應收帳款專任委託契約書1件扣案足資佐證。本件倘
     被告乙○○與丁○○間之債務糾紛，已獲得丁○○首肯並
     同意解決，則被告乙○○何須委託道德公司向丁○○催討
     債務，而所須支付之報酬又高達追討所得款項之5成？顯然
     被告乙○○與丁○○間就本件債務之數額及清償方式，尚
     未達成協議，而被告乙○○確實有藉用道德公司所屬之被
     告庚○○、戊○○等人之力量代為催討債務之動機，而被
     告庚○○、戊○○則有利用此次催討債務之機會獲得巨大
     報酬之意圖存在；且告訴人丁○○既對雙方債務之存在或
     數額俱尚有爭議，則其倘非受到外力之壓迫，為何會同意
     簽立系爭之本票？因此，本院認定告訴人丁○○所稱其在
     被脅迫之情形下，始簽立系爭本票等語，應與實情較為相
     符。
   (4)被告戊○○、庚○○、乙○○之選任辯護人雖於原審均陳
     稱證人楊善順之陳述有誇大不實之情形，顯然與事實不符
     等語。惟查，按告訴人、證人之陳述有部分前後不符，或
     相互間有所歧異時，究竟何者為可採，法院仍得本其自由
     心證予以斟酌，非謂一有不符或矛盾，即應認其全部均為
     不可採信；尤其關於行為動機、手段及結果等之細節方面
     ，告訴人之指陳，難免故予誇大，證人之證言，有時亦有
     予渲染之可能；然其基本事實之陳述，若果與真實性無礙
     時，則仍非不得予以採信，最高法院74年度臺上字第1599
     號判亦可資參照。本院斟酌證人楊善順之證詞或有誇大之
     處，然與證人丁○○證述相同部分認為與事實相符，仍為
     可採，因此，辯護人此部分之辯詞，尚難採為有利被告等
     人之認定。至被告乙○○、甲○○、戊○○3人以證人身分
     具結後，均證稱並無脅迫告訴人丁○○簽發本票之情事云
     云，然查共同被告乙○○於原審法院證稱：「我聽到丁○○說『你是四海的？』小四就說『你說是就是』」等語（
     見原審卷第103頁）；共同被告甲○○於原審法院證稱：「
     我只聽到有人說『你認為我是四海，那我就是四海』」、
     『是臺語』、『應該是四海』等語（見原審卷第134、137
     、138頁）；足認被告乙○○、甲○○亦均以證人身分證稱
     於事發當時現場聽聞有人說「四海」。又參酌共同被告乙○○於原審法院審理時復另證稱：「（問：丁○○當時為
     何簽本票？）答：之前他欠我360萬，不包含車子。他說事
     後要談，結果都沒有來談，我就直接和我弟弟去找他，他
     承認他有欠我錢，他說那直接當成感情債，他也承認他欠
     我180萬，講完之後，甲○○說既然承認就趕快簽，丁○○
     一直不簽，大約一兩分鐘，甲○○說你不簽要怎麼解決債
     務，所以丁○○就簽了。」、「（問：本票何人拿出來的
     ？）答：是我弟弟拿出來的，是我先拿給我弟弟的。」等
     語（見原審卷第103、104頁）。依被告乙○○以證人身分
     具結後所證述，可認告訴人丁○○原本不願簽發本票，如
     非告訴人丁○○受到外力脅迫，告訴人丁○○豈可能如被
     告乙○○所言，在「講完之後，大約一兩分鐘就簽（本票
     ）」，凡此更可證明，告訴人丁○○簽發本票之前，確實
     有遭脅迫，內心受到壓抑發生畏怖，而始立即簽下180萬元
     本票交付與被告等人之事實為真正。另參酌被告乙○○、
     甲○○於到場前已準備空白本票，被告庚○○、戊○○又
     係被告乙○○所找討債公司之人員，對於到場係要求告訴
     人丁○○簽發本票還債亦應均有認識，顯見被告乙○○、
     甲○○、庚○○、戊○○4人對於脅迫告訴人丁○○簽發本
     票，使告訴人丁○○行無義務之事，均有犯意聯絡及行為
     分擔甚明。因此，被告乙○○、甲○○、戊○○3人以證人
     身分證述並無脅迫之事實，並非真正，並不足做為其他被
     告有利之認定。
   (5)另參酌有被告庚○○隨身被包查獲之四海幫海德堂所屬道
     德公司「主任：小四」之名片盒1盒、被告庚○○行動電話
     首頁「四通八達、海闊天空」四海幫海德堂辨識暗語標示
     監視器翻拍照片數張、營利事業登記證等證物在卷，可資
     稽考。
（二）本院審酌上情及相關資料以觀，認為告訴人丁○○及證人
      楊善順所證述之事實經過，應與實情相符，而堪予採信；
      被告乙○○、甲○○、庚○○、戊○○等4人前開所為辯
      詞，與一般常情不符，應屬事後圖卸責之詞，難以採信。
      渠等4人間俱有犯意之連絡及行為之分擔，並有本次之犯
      行，堪予認定，均應依法論科。
二、有關犯罪事實欄三部分：
（一）訊據被告庚○○、戊○○、丙○○等3人固坦承甲○○於
      95年1月18日下午，發現丁○○與其友人林沐蓉、何佳芳
      在位於臺中縣大雅鄉○○○路163號之「麥當勞」速食店
      內用餐，甲○○遂以號手機通知戊○○，嗣戊○○、庚○○2人即於同日下午2時20分許，駕駛車牌號碼0551-HZ號
      自用小客車，一同前往上開速食店，於速食店門口遇見正
      駕駛車牌號碼R6-5186號休旅車離開之丁○○等人，戊○○、庚○○2人開車追到丁○○後，與丁○○一起前往上
      開「麥當勞」處，於員警到場時，丙○○亦在現場等情；
      然被告庚○○、戊○○、丙○○等3人均矢口否認有何犯
      罪事實欄三所示之犯行，被告庚○○、戊○○辯稱：係丁○○自願跟渠等到麥當勞那裡，商討有關積欠乙○○債務
      清償之事，並未用車強迫丁○○停車，且在麥當勞的時候
      ，亦未對丁○○為任何脅迫之行為，也沒有限制其行動自
      由，當天是丁○○和警察設下的圈套，渠等在路上遇到丁○○之後，丁○○打電話聯絡李董，李董叫渠等去麥當勞
      等，之後警察就來了，警察一來就打渠等，還不讓渠等話
      云云；被告丙○○則辯稱：伊在台中市○○街剪完頭髮之
      後，要開車回家，女友說肚子餓要吃麥當勞。伊打電話給
      戊○○，戊○○說在忙，結果伊和女友去吃大雅「麥當勞
      」時，一進去就剛好遇到戊○○、庚○○及丁○○，伊見
      他們有說有笑，不可能妨害告訴人的自由云云。經查：
    (1)告訴人即證人丁○○於偵查中證稱：「、、、、繞回麥當
      勞，等了2、3分鐘，丙○○就來了，我坐在小四、阿偉中
      間，丙○○做小四旁邊，他們一直跟我要錢，我就一直拖
      時間。」等語（見偵字第3223號卷第55頁）；嗣於原審法
      院審理時證稱：「（問：95年1月18日下午，你在大雅鄉
      ○○○路麥當勞發生什麼事？）答：我和林沐蓉、何佳芳
      在麥當勞用餐後，我開車出來要右轉，馬上看到小四、阿
      偉站在路邊一臺白色車子旁。我就趕快加速跑，往臺中市
      方向跑，他們兩人就在後面追，後來因為太緊張了，車子
      很多，開不到1分鐘我原路迴轉往大雅方向走，那時車子
      很多、塞車，我就被他們堵到，小四站在我的車前面，阿
      偉站在我駕駛座旁邊，阿偉就叫我開窗，我開了一點，他
      問我錢要怎麼還，我就拖延時間，打電話給李姓刑警，那
      位李刑警就是上次崇德路報案後一直叫我去作筆錄的警員
      ，當時我騙阿偉說這是金主，叫他接電話，李先生就約阿
      偉他們到麥當勞，小四就開他們的車，阿偉也上車，到了
      麥當勞之後等李先生，何佳芳有先下車，我是跟著小四的
      車到麥當勞。」、「（問：在車上有無人說過什麼話？）
      答：阿偉說要打電話給朋友，叫對方把東西拿過來。他真
      的有打電話。」、「（問：你聽了這通電話，感覺如何？
      ）答：我覺得應該是要拿槍。我沒有辦法，就跟著小四的
      車，到麥當勞，而且阿偉在車上。」、「（問：到麥當勞
      之後，坐在幾樓？）答：一樓，現場有小四、阿偉，還有
      另外一男一女我不認識，男的白白帥帥。」、「（問：在
      那裡有無對話？）答：我和阿偉在聊天，拖時間。林沐蓉
      當時也在現場。何佳芳已經走了不在場。因為他們認為李
      先生要來還錢，所以對我還滿客氣的。我們在那裡一直等
      ，我打了四、五通電話，警察後來就來把他們抓起來。」
      、「（問：當時警察還沒有到，你有無想要離開？）答：
      想，但我沒有說要離開，因為他們人很多，我走不開。」
      、「（問：你不認識的一男一女如何到麥當勞？）答：當
      時我和小四、阿偉是一起的，另外的一男丙○○和一女如
      何進來，我不知道。因為作筆錄時，警察就寫丙○○。」
      等語（見原審卷第86至88頁）。經核與：證人何姿瑩（
      即何佳芳）於偵查中證稱：「（問：妳當天（95年1月18
      日）有無聽到對方（戊○○、庚○○）跟丁○○講什麼恐
      嚇的話？）答：他比較兇，他攔下我們的車子，不讓我們
      下來，我當時坐後座，後來他們要到麥當勞，我想沒我的
      事，他們也沒不讓我走，我就自己推車門下車離去。」等
      語（見偵字第3223號卷第23頁）。證人林沐蓉於偵查中
      證稱：「（問：妳當天有無聽到什麼恐嚇的話？）答：他
      們就是要上車叫我門去麥當勞，我原本就在車上的，他叫
      我們停車叫丁○○下車，丁○○不下車，他就上車來叫我
      們去麥當勞。」、「（問：你們當時可以離開否？）答：
      他們一人站車前，一個人站車旁邊，車子沒辦法開，他們
      一人就上車要我們去麥當勞，另一車子開在我們後面，他
      們也滿兇的說我們一定要去，在麥當勞丁○○坐中間，他
      們坐他旁邊，他們說事情要講完，沒講完不能走，他後來
      還有人再過來」、「（問：95年1月18日有跟丁○○、何
      佳芳去中清南路麥當勞？）答：是，那天我跟丁○○去找
      何佳芳，車開出麥當勞就遇到戊○○、庚○○，他們就開
      車追著我們跑，我們想甩掉他們就迴轉，因為前面是紅燈
      ，車一停下來，他們就停下來，戊○○、庚○○就下車，
      戊○○站在駕駛座旁邊，他們的車停在我們的後面，庚○○站在車前不讓我們車子走，他們當時是用車一直靠近我
      們、按喇叭，把我們逼道路邊機車道，丁○○拒絕下車，
      丁○○與戊○○談一談，丁○○就開車門，戊○○就上車
      ，我們就回麥當勞，庚○○車跟在後面，在車上時，戊○○有用手機對外聯絡，說東西準備一下，到麥當勞，到麥
      當勞後不久，丙○○跟一個女的出現，當時到麥當勞作一
      整排，由左到右是庚○○、丁○○、戊○○、丙○○、我
      、跟丙○○來的那個女的，他們當時都圍著丁○○不讓他
      動等語（見偵字第3223號卷第23至24頁、第55至56頁）之
      內容大致相符，應堪予採信。依上開證人之證詞以觀可知
      ：告訴人當天於麥當勞用餐完畢，正駕車搭載證人何姿
      瑩、林沐蓉離開之際，適見被告庚○○、戊○○2人站在
      路邊等候，告訴人隨即開車加速往台中方向駛離，足認告
      訴人當天撞見被告庚○○、戊○○2人時，本意係在脫離
      被告庚○○、戊○○2人之跟蹤，並非有意與渠等2人商談
      前開債務之事，因此，告訴人既有意避開被告庚○○、戊○○2人，則告訴人與被告庚○○、戊○○2人一起前往麥
      當勞，當非出自於本意。當告訴人停車之際，被告庚○○、戊○○2人一人站在告訴人所駕駛車輛之前方，一人
      則站立在車旁，依該現況之情形可知，被告庚○○、戊○○2人係為防止告訴人駕車逃逸，方為前開之舉動；又告
      訴人見已遭攔下，且去路又遭阻擋，一時無法離去，所以
      才打開車門讓被告戊○○進入其車內。又被告戊○○坐
      入告訴人所駕駛之車輛，及在車上表示已打電話給朋友，
      叫對方把東西拿過等行為，其目的顯然係為防止告訴人逃
      跑，而迫使告訴人依其指示跟隨被告庚○○所駕駛之車輛
      一同前往麥當勞。告訴人於前往麥當勞之前，雖已事先
      報警，然告訴人丁○○既非出於自由意志而與被告庚○○
      、戊○○2人共同開車前往麥當勞店，及係意志受限制而
      非自願停留在麥當勞店內，縱然事前曾有聯絡警察趕來相
      救之措施，然對於告訴人丁○○確有遭以非方法限制行動
      自由而無法離去之事實，並不生影響，亦即無礙於被告等
      人本件妨害自由罪之成立。而告訴人之事先報警，僅是提
      供偵查及破獲本件犯罪之消息而已，尚不得因此阻礙被告
      等人成立本件之犯罪。故被告庚○○、戊○○2人辯稱，
      當天是告訴人自願與渠等一同前往麥當勞商談系爭債務之
      解決方式，並無強迫告訴人停車云云，尚難認與事實及常
      情相符，而難以採信。雖證人何姿瑩於原審法院審理中證
      稱：「（問：何人開口說要回麥當勞？）答：他們一直在
      講話，時間太久，我記不清楚，後來有一位先生上車，我
      就先下車，因為他們要去麥當勞談事情，但我要去牽車。
      」、「（問：那個人上車，你會不會害怕？）答：因為沒
      有我的事情，所以我沒有印象。」、「（問：丁○○這時
      ，有無很緊張的情形？）答：我在後座，我看不到」、「
      （問：當時他講話音調有無與平常不同？）答：還好」等
      語，與偵查中所述不同，然證人何姿瑩於同日審理時亦證
      稱：「（問：你下車之後作何事？）答：走路去修車廠」
      、「（問：有無打電話給楊善順？）答：有，他是我以前
      的同事，我打電話問他說丁○○跟我、林沐蓉到大雅吃飯
      ，你怎麼沒有來，還說剛才有人上丁○○的車，要他到麥
      當勞談事情，你應該關心一下。」、「（問：你為何覺得
      他應該打電話關心？）答：下意識。」、「（問：你提到
      你打電話叫楊善順關心一下，楊善順後來有報警，為何如
      此？）答：我打電話，因為楊善順是男孩子，我請他關心
      一下，因為當時丁○○車上還有林沐蓉。」等語（見原審
      卷第99至102頁），依證人何姿瑩之證述內容觀之，如果
      證人何姿瑩當時確實認知告訴人係與被告庚○○、戊○○
      間只是談事情，證人何姿瑩何需撥打電話要求楊善順「關
      心」，是證人何姿瑩於偵查中之證言，應較為可信，尚難
      據此採為有利被告等人之認定。
    (2)被告甲○○於原審法院審理時證稱：「（問：0000000000
      是否你的手機？）答：是。」、「（問：當天有無以這支
      電話打給戊○○？）答：有。」等語（見原審卷第138頁
      ）；被告丙○○於偵查中供稱：「（問：95 年1月18日〈
      筆錄誤載為8日〉所使用的行動電話號碼？）答：0000000
      000」等語；被告戊○○於偵查中供稱：「（問：當天使
      用電話？）答：0000000000。」等語；被告庚○○於偵查
      中供稱：「（問：當天使用電話？）答：0000000000。」
      等語（見偵字第3223號卷第39頁）。又於95年1月18日下
      午1時42分及1時58分，甲○○確實有以0000000000號之手
      機撥打被告戊○○所持用之0000000000號手機之情事，與
      同日下午2時38分及2時56分許，被告丙○○以其所持用之
      0000000000號手機撥打被告庚○○所使用之0000000000
      號手機，雙方因此取得聯繫之事實，有東信電訊股份有限
      公司雙向通聯資料查詢表在卷可稽（見偵字第3223號卷第
      43至47頁）。堪認在本件犯罪之時間內，被告戊○○與甲○○之間，被告丙○○與被告庚○○之間確實互有通聯之
      情事。雖被告丙○○、戊○○辯稱，當時係渠等2人以手
      機互為聯繫云云；然查，此與前開通聯之情形不符，尚難
      採認。
    (3)至被告丙○○雖辯稱：伊在台中市○區○○街剪完頭髮之
      後，要開車回家，女友說肚子餓要吃麥當勞。伊打電話給
      戊○○，他們說在忙，結果伊和女友去吃大雅「麥當勞」
      時，一進去就剛好遇到戊○○、庚○○及告訴人，伊見他
      們有說有笑，並無本件之犯行云云。然查，被告丙○○既
      稱係在臺中市○區○○街理髮完後，女友肚子餓要吃麥當
      勞，然臺中市○區○○街與臺中縣大雅鄉○○○路之麥當
      勞間距離相當遙遠，且臺中市區麥當勞速食店眾多，實難
      想像被告丙○○需從臺中市北區趕赴臺中縣大雅鄉麥當勞
      用餐之理？況且，被告丙○○與被告庚○○連絡後，雙方
      又在極短之時間內抵達臺中縣大雅鄉麥當勞會合，顯然雙
      方是利用前開手機互為聯繫，並約定會面之時間及地點，
      由被告丙○○前來會合無訛。因此，被告丙○○此部分所
      辯，除與事實不符外，亦與常情不符，而難以採信。
    (4)依前所述，本件被告丙○○應事先已知悉被告庚○○、戊○○2人當天在臺中縣大雅鄉○○○路163號之麥當勞係向
      告訴人催討債務，其猶兼程趕往與之會合，並參與催討告
      訴人債務之情事，顯然被告丙○○就有關麥當勞部分之犯
      行，與被告戊○○、庚○○間具有犯意聯絡及行為分擔，
      應可認定。
（二）綜上所述，被告戊○○、庚○○、丙○○等3人所辯要屬
      卸責之詞，不足採信。本件事證已臻明確，被告戊○○、
      庚○○、丙○○等3人犯行堪予認定，應依法論科。
參、論罪科刑之理由：
一、有關新舊法比較適用：
    被告乙○○、甲○○、戊○○、庚○○、丙○○等5人行為
    後，刑法部分條文業於94年1月7日修正，同年2月2日公布，
    95年7月1日施行，修正後刑法第2條第1項規定：「行為後法
    律有變更者，適用行為時之法律，但行為後之法律有利於行
    為人者，適用最有利於行為人之法律」。上開「從舊從輕」
    原則之規定乃與刑法第1條罪刑法定主義契合，而貫徹法律
    禁止溯及既往原則，係規範行為後法律變更所生新舊法律比
    較適用之準據法，是刑法第2條本身雖經修正，但刑法第2條
    既屬適用法律之準據法，本身尚無比較新舊法之問題，應一
    律適用裁判時即修正後刑法第2條規定以決定適用之刑罰法
    律。又為比較時應就罪刑有關之共犯、牽連犯、連續犯、結
    合犯，以及累犯加重、自首減輕暨其他法定加減原因（如身
    分加減）與加減例等一切情形，綜其全部罪刑之結果而為比
    較；且就比較之結果，須為整體之適用，不能割裂分別適用
    各該有利於行為人之法律，此即法律變更之比較適用所應遵
    守之「罪刑綜合比較原則」及「擇用整體性原則」（最高法
    院24年上字第4634號判例、27年上字第2615號判例、最高法
    院95年5月23日95年度第8次刑庭會議決議參照）。
    爰就本件新舊法比較結果論述如下：
（一）查此次刑法第28條共同正犯規定，亦有修正，分別適用新
      、舊法比較結果，刑法第28條原規定「2人以上共同『實
      施』犯罪之行為者，皆為共同正犯」，新法修正為「2 人
      以上共同『實行』犯罪之行為者，皆為共同正犯」，將舊
      法之「實施」修正為「實行」。原「實施」之概念，包含
      陰謀、預備、著手及實行等階段之行為，修正後僅共同實
      行犯罪行為始成立共同正犯。是新法共同正犯之範圍已有
      限縮，排除陰謀犯、預備犯之共同正犯。新舊法就共同正
      犯之範圍既因此而有變動，自屬犯罪後法律有變更，而新
      法之規定並非較有利於被告，應適用被告行為時之規定。
（二）被告行為後，刑法第33條第5款業於94年2月2日修正公布
      ，並自95年7月1日起施行；修正後刑法第33條第5款規定
      「罰金：新臺幣一千元以上，以百元計算之。」，與修正
      前刑法第33條第5款規定「罰金：一元以上。」不同。比
      較新舊法結果，以舊法較有利於行為人，故依刑法第2條
      第1項前段規定，本案關於刑法第302條第1項、第304條第
      1項之法定刑中有關罰金部分，自應適用行為時之法律即
      修正前刑法第33條第5款規定決定其罰金部分之法定刑。
（三）被告等人行為時之刑法第41條第1項前段規定：「犯最重
      本刑為五年以下有期徒刑以下之刑之罪，而受六個月以下
      有期徒刑或拘役之宣告，因身體、教育、職業、家庭之關
      係或其他正當事由，執行顯有困難者，得以一元以上三元
      以下折算一日，易科罰金」，依渠等行為時之罰金罰鍰提
      高標準條例第2條前段（現已刪除）規定，就其原定數額
      提高為1百倍折算1日，是以被告行為時之易科罰金折算標
      準，應以銀元3百元折算1日，經折算為新臺幣後，為新臺
      幣9百元折算為1日；惟修正後刑法第41條第1項前段則規
      定：「犯最重本刑為五年以下有期徒刑以下之刑之罪，而
      受六個月以下有期徒刑或拘役之宣告者，得以新臺幣一千
      元、二千元或三千元折算一日，易科罰金」，比較修正前
      後易科罰金之折算標準，以修正前規定較有利於被告，故
      本件依修正前刑法第41條第1項前段規定，諭知易科罰金
      之折算標準。又修正前刑法第41條第2項規定：「併合處
      罰之數罪，均有前項之情形，其應執行之刑逾6月者，亦
      同。」，修正後刑法第41條第2項規定：「前項規定於數
      罪併罰，其應執行之刑未逾6月者，亦適用之。」。比較
      結果，修正後刑法並非較有利於行為人，依刑法第2條第
      1項前段之規定，仍應依修正前刑法，諭知易科罰金之折
      算標準。
（五）再關於被告定應執行刑之問題，修正前刑法第51條第5款
      規定：「宣告多數有期徒刑者，於各刑中之最長期以上，
      各刑合併之刑期以下，定其刑期。但不得逾二十年。」，
      而修正後刑法第51條第5款規定：「宣告多數有期徒刑者
      ，於各刑中之最長期以上，各刑合併之刑期以下，定其刑
      期。但不得逾三十年。」，經比較新舊法結果，新法將宣
      告多數有期徒刑而定應執行刑之上限由20年提高為30年，
      自以舊法較有利於被告。
（六）又刑法第47條累犯之規定，亦經修正，新法係將累犯之成
      立，限於故意再犯者，此雖非犯罪構成要件之變更，但顯
      已影響行為人刑罰之法律效果，自屬法律有變更，依刑法
      第2條第1項規定，綜合比較新、舊法結果，仍應適用被告
      之行為時法律，即依修正前刑法論究之。
      綜上所述，經本院綜合比較結果，修正後刑法之規定並非
      較有利於被告等人，參酌修正後刑法第2條第1項前段、但
      書規定之「從舊從輕」原則，本案應適用修正前前揭刑法
      規定為法條適用之依據。
二、論罪之說明：
（一）有關犯罪事實欄二部分：
     (1)查本件被告乙○○、甲○○、戊○○、庚○○等4人以前
       述行為及言語，使告訴人丁○○感受必須當場簽發本票
       而行此無義務之事；核被告乙○○、甲○○、庚○○、
       戊○○4人所為，均係犯刑法第304條第1項之以脅迫方
       法使人行無義務之事之強制罪。
     (2)被告乙○○、甲○○、庚○○、戊○○與2名不詳年籍姓
       名之成年男子間，有共同犯意之聯絡及行為之分擔，應
       分別論以共同正犯。
（二）有關犯罪事實欄三部分：
     (1)按刑法第302條第1項之剝奪人行動自由罪與同法第304條
       第1項之強制罪，其所保護之法益，固均為被害人之自由
       ，惟前者重在保護個人之行動自由；後者重在保護個人
       之意思自由（最高法院74年臺上字第3651號判決意旨參
       照）。又按刑法第304條第1項強制罪，所謂「脅迫」，
       係指對人之脅迫，使人發生畏怖觀念之行為而言，並非
       以被害人之自由，完全受其壓制為必要，亦即無須使人
       不能抗拒之程度；而刑法第302條第1項之剝奪他人行動
       自由罪，係以私行拘禁或以其他非法方法，剝奪人之行
       動自由為要件，其目的即在保護「任意離去特定處所（
       空間）之行動自由」不受他人無故之侵害。再按，刑法
       第302條之妨害自由罪，係妨害他人自由之概括的規定，
       故行為人具有一定目的，以非法方法剝奪人之行動自由
       者，除法律別有處罰較重之規定（例如略誘及擄人勒贖
       等罪），應適用各該規定處斷外，如以使人行無義務之
       事，或妨害人行使權利為目的，而其強暴脅迫復已達於
       剝奪人行動自由之程度，即祇成立本罪，不應再依同法
       第304條論處。誠以此項使人行無義務之事，或妨害人行
       使權利之低度行為，應為非法剝奪人之行動自由之高度
       行為所吸收，不能以其目的係在使人行無義務之事，或
       妨害人行使權利，認為係觸犯刑法第302條第1項及第304
       條第1項之2罪名，而依同法第55條從一重處斷（最高法
       院87年度臺上字第2337號、87年度臺上字第619號、93年
       度臺上字第3309號判決意旨參照）。查被告戊○○、庚○○2人使告訴人丁○○需隨同轉往他處（麥當勞餐店）
       ，再與被告戊○○、庚○○、丙○○等3人在麥當勞餐店
       討論債務事宜，告訴人丁○○雖未達完全喪失行動自由
       之程度，惟告訴人丁○○決定任意離去特定處所（空間
       ）之行動自由，已受他人無故之侵害，顯已受到妨害。
       是核被告庚○○、戊○○、丙○○等3人均係犯刑法第
       302條第1項之以非法方法剝奪他人行動自由罪。被告庚○○、戊○○、丙○○等3人所犯以強暴方法妨害人行使
       權利及以脅迫之方法使人行無義務之事之低度行為，應
       為非法剝奪人之行動自由之高度行為所吸收，均不另論
       罪。
     (2)被告庚○○、戊○○、丙○○等3人間，有共同犯意之聯
       絡及行為之分擔，應分別論以共同正犯。
（三）被告庚○○、戊○○2人就犯罪事實欄二、三所示之犯行
      ，犯意各別，行為互殊，應予分論併罰。公訴人於起訴書
      中雖認被告庚○○、戊○○前後兩次強制罪犯行間，有連
      續犯之裁判上一罪關係，然被告庚○○、戊○○於犯罪事
      實欄三所為應僅成立刑法第302條之妨害自由罪，不應再
      依同法第304條論處已如前述，是被告庚○○、戊○○所
      為並無成立連續犯之餘地，公訴人認被告庚○○、戊○○
      前後兩次強制罪犯行間，有連續犯之裁判上一罪關係，容
      有誤會，附此敘明。又被告庚○○前因妨害家庭罪，於91
      年9月5日，經臺灣士林地方法院以91年度簡字第402號刑
      事判決判處有期徒刑4月，如易科罰金以銀元3百元折算1
      日，同年12月2日確定，於91年12月13日執行完畢，有臺
      灣高等法院被告前案紀錄表、臺灣臺中地方法院檢察署刑
      案資料查註紀錄表在卷可考，其於前案執行完畢後5年內
      ，故意再犯本件法定刑有期徒刑之罪，為累犯，均應依修
      正前刑法第47條之規定加重其刑。
（四）原審以被告等人罪證明確，予以論罪科刑，固非無見，惟
      原審有下列違失之處：(1)原審判決就被告庚○○所涉犯之
      犯行均論以累犯，並於理由中說明構成累犯之事由及依法
      加重其刑，惟於犯罪事實中並未記載有關累犯之事實，尚
      有疏漏；(2)被告甲○○被訴犯罪事實三部分之犯行，應為
      無罪之諭知，惟原審未察竟為有罪之判決，理由詳如後述
      ，容有違誤；(3)本件原審判決認定被告庚○○、戊○○所
      犯之前開2罪間，應予分論併罰，惟於犯罪事實中卻記載
      被告庚○○、戊○○共同基於使人行無義務之事及剝奪行
      動自由之概括犯意，其記載顯有矛盾之處；(4)原審就刑法
      第41條第2項修正部分，漏未比較有利或不利被告之情形
      ，亦有疏漏。本件被告乙○○、甲○○、庚○○、戊○○
      等4人提起上訴，否認有犯罪事實二所示之犯行云云；被
      告庚○○、戊○○、丙○○等3人提起上訴，否認有犯罪
      事實三所示之犯行云云；雖均為無理由，惟原審判決既有
      前開可議之處，即屬無可維持，自應由本院將原審有關此
      部分之判決，予以撤銷改判。爰審酌被告乙○○、甲○○
      、戊○○、庚○○、丙○○5人素行，及被告庚○○自稱
      四海幫份子，強脅被害人簽發本票，被告丙○○原與前開
      債務無關，卻仍共同前往妨害被害人之行動自由，暨彼等
      行為手段尚非激烈、被害人丁○○受危害程度亦非重大，
      然被告乙○○、甲○○、戊○○、庚○○、丙○○5人之
      犯罪動機、目的、手段、智識程度，及被告乙○○、甲○○、戊○○、庚○○、丙○○5人犯後均否認犯罪等一切
      情狀，分別量處如主文第2、3、4、5、6項所示之刑，並
      諭知易科罰金之折算標準。又本件被告乙○○、甲○○、
      戊○○、庚○○、丙○○5人之犯罪時間，均係在96年4
      月24日前，且無中華民國九十六年罪犯減刑條例所定不得
      減刑之情形，所為悉合於同條例所定之減刑要件，爰依同
      條例第2條第1項第3款之規定，各減其刑期2分之1，及諭
      知易科罰金如主文所示之刑；被告庚○○、戊○○部分並
      另定其應執行之刑，及諭知易科罰金之折算標準。末按，
      扣案業經簽發之本票1張固為本案被告乙○○、甲○○、
      庚○○、戊○○4人如犯罪事實欄二所示之犯罪所得之物
      ，惟其既以不法手段持有，難以認定為被告乙○○、甲○○、庚○○、戊○○4人所有之物，當事人就上開本票之
      相關權益，宜循其他民事處理程序處理，亦不予宣告沒收
      。
丙、無罪部分：
壹、公訴意旨略以：被告甲○○就前開犯罪事實欄三所示之犯行
    ，具有不確定之犯罪故意，並與被告庚○○、戊○○、丙○○等人間有犯意之聯絡，應論以共同正犯；因認被告甲○○
    涉有刑法第302條第1項以非法方法剝奪他人行動自由罪云云
    。
貳、按犯罪事實應依證據認定之，無證據不得認定犯罪事實，又
    不能證明被告犯罪或其行為不罰者，應諭知無罪之判決，刑
    事訴訟法第154條第2項、第301條第1項分別定有明文；次按
    認定犯罪事實所憑之證據，雖不以直接證據為限，間接證據
    亦包括在內；然無論直接或間接證據，其為訴訟上之證明，
    須於通常一般之人均不致於有所懷疑，而得確信其為真實之
    程度者，始得據為有罪之認定，倘其證明尚未達到此一程度
    ，而有合理性懷疑之存在，無從為有罪之確信時，自應為被
    告無罪之判決；況刑事訴訟法第161條第1項規定檢察官就被
    告犯罪事實，應負舉證責任，並指出證明之方法，因此，檢
    察官對於起訴之犯罪事實，應負提出證據及說服之實質舉證
    責任，倘其所提出之證據，不足為被告有罪之積極證明，或
    其指出證明之方法，無從說服法院以形成被告有罪之心證，
    基於無罪推定之原則，自亦應為被告無罪之諭知，最高法院
    76年度台上字第4986號、92年台上字第128號判例意旨亦可
    參照。
參、公訴意旨認被告甲○○涉犯前開罪嫌，係以：被告甲○○通
    知戊○○等人前往中清南路附近之麥當勞向被害人催討債務
    ，及被害人、證人林沐蓉、何佳芳之證述，暨被告甲○○與
    戊○○間之通聯記錄等，為其主要論據。惟訊據被告甲○○
    堅詞否認有何妨害自由之犯行，並辯稱：伊只是打電話給戊○○，並不知道當天發生何事，亦未參與本件犯行等語。經
    查：
一、本件被害人即證人丁○○、證人林沐蓉、何佳芳之證述內容
    ，均未提及被告甲○○有參與此部分之犯行，且本案自始至
    終均未見被告甲○○出現在本案之現場，因此，前開證人之
    證述均不足以採為不利被告甲○○之證據。
二、被告甲○○於95年1月18日下午1時42分及1時58分，確實有
    以0000000000號之手機撥打戊○○所持用之0000000000 號
    手機之情事，雙方因此取得聯繫之事實，固有前開東信電訊
    股份有限公司雙向通聯資料查詢表在卷可稽。惟此僅能證明
    在本件犯罪之時間內，被告丁名昌與戊○○之間，確實互有
    通聯，並由被告甲○○告知戊○○有關被害人在麥當勞之行
    蹤而已，尚不足以證明被告甲○○有參與本件犯行。又本院
    審酌被告甲○○之0000000000號、戊○○之0000000000號、
    丙○○之0000000000號、庚○○之0000000000號等手機於當
    日案發前後之雙向通聯記錄（見偵字第3223號卷第43至47
    頁）以觀，被告甲○○除於95年1月18日下午1時42分及1時
    58分與戊○○有聯繫外，其餘均無通聯之情形，亦無與庚○○、丙○○間有任何通聯之情形發生。倘被告甲○○有參與
    本件之犯行，而依當時戊○○等人業將被害人丁○○帶往麥
    當勞之情事而言，被告甲○○應與戊○○、庚○○、丙○○
    間應有互相通聯之情形，始為合理，惟本件竟無此項事實存
    在，是否得以前項之通聯記錄，即判定被告甲○○有參與本
    案，尚屬有疑？況被告甲○○與其姊乙○○既有委託戊○○
    、庚○○向被害人丁○○催討債務之情事，則被告甲○○於
    發現被害人丁○○之行蹤後隨即向戊○○連絡，應屬事理之
    常，並不足就此認定被告甲○○有參與本件犯罪之故意，並
    進而與戊○○、庚○○、丙○○間具有犯意之連絡存在。
三、本件共同被告庚○○、戊○○、丙○○於本案中，均未供述
    或證述被告甲○○有參與本次之犯行；且公訴人亦未提出其
    他之積極證據，證明被告甲○○與戊○○之通聯，就是商討
    要對被害人丁○○為妨害自由行為之證據。
四、綜上所述，本件檢察官所舉之證據，既不足為被告甲○○有
    罪之積極證明，其指出證明之方法，亦無從說服法院形成被
    告甲○○有罪之心證；又無其他之補強證據證明被告甲○○
    有起訴書所指之犯行。此外，復查無其他積極確切證據，足
    認被告甲○○有何檢察官所指妨害自由之犯行，基於無罪推
    定之原則，應為被告甲○○無罪判決之諭知。原審疏未詳查
    ，對於被告甲○○有關犯罪事實三所示之行為，遽為論罪科
    刑，尚有未當，被告甲○○上訴意旨指摘原判決此部分不當
    ，為有理由，應由本院將原判決此部分撤銷改判，爰為被告
    甲○○無罪之諭知。
據上論斷，應依刑事訴訟法第369條第1項前段、第364條、第301
條第1項、第299條第1項前段，刑法第2條第1項前段、第28條（
修正前）、第302條第1項、第304條第1項、第47條（修正前）、
第41條第1項（修正前）、第2項（修正前）、第51條第5款（修
正前），罰金罰鍰提高標準條例第1條、第2條（修正前），中華
民國九十六年罪犯減刑條例第2條第1項第3款、第7條、第9條、
第10條第1項，判決如主文。
本案經檢察官己○○到庭執行職務。
中    華    民    國    97    年    4     月    23    日
            刑事第十一庭  審判長法  官  陳  朱  貴
                                法  官  胡  文  傑
                                法  官  何  志  通
上列正本證明與原本無異。
犯罪事實三部分得上訴。
犯罪事實二部分不得上訴。
如不服本判決應於收受送達後十日內向本院提出上訴書狀，其未
敘述上訴之理由者並得於提起上訴後十日內向本院補提理由書（
均須按他造當事人之人數附繕本）。
                                書記官  高  麗  淇
中    華    民    國    97    年    4     月    23    日


司法院資訊處製作；財團法人民間司法改革基金會備份。
